【裁判字號】    98,易,62
【裁判日期】    980218
【裁判案由】    竊盜
【裁判全文】
臺灣臺北地方法院刑事判決                98年度易字第62號
公  訴  人  臺灣臺北地方法院檢察署檢察官
被      告  丙○○
                    樓
上列被告因竊盜案件，經檢察官提起公訴（97年度偵字第22068
號），本院判決如下：
    主  文
丙○○共同攜帶兇器竊盜，累犯，處有期徒刑拾月。扣案之榔頭
、十字螺絲起子各壹支、未扣案之白色麻布袋壹只，均沒收。
    犯罪事實
一、丙○○前於民國93年間因搶奪案件，經臺灣板橋地方法院於
    93年7月21日以93年度訴字第865號判決判處有期徒刑1年2月
    ，緩刑4年，於94年3月28日撤銷緩刑確定，復因犯搶奪案件
    ，經臺灣桃園地方法院於93年8月16日以93年度訴字第914號
    判決判處有期徒刑7月確定，又因違反毒品危害防制條例案
    件，經臺灣桃園地方法院於93年9月2日以93年度桃簡字第90
    5號判決判處有期徒刑2月確定，上開3案經減刑及定應執行
    刑11月；丙○○又於93年間因恐嚇案件，經臺灣士林地方法
    院於93年11月25日以93年度訴字第676號判決判處有期徒刑
    10月確定，再因違反毒品危害防制條例案件，經臺灣板橋地
    方法院於94年6月20日以94年度簡字第1946號判決判處有期
    徒刑4月確定，上開2案經臺灣板橋地方法院於94年10月31日
    以94年度聲字第2451號裁定應執行有期徒刑1年1月確定，上
    開案件均於96年7月16日執行完畢。詎丙○○與某年籍姓名
    不詳之成年男子，共同意圖為自己不法之所有，於97年9月
    25日晚間8時許，由丙○○攜帶其所有客觀上足以對人之生
    命、身體、安全構成威脅，可供兇器使用之榔頭、十字螺絲
    起子各1支，一同前往臺北市中山區○○○路○段26號前之坡
    崁樓梯處，使用上開工具挖鑿竊取由臺北市政府工務局新建
    工程處養護第一分隊所管理，附著於該樓梯台階上之銅製止
    滑條共31條，得手後並由該名年籍姓名不詳之男子置放入其
    所有之白色麻布袋內，適為員警乙○○、丁○○前往該址附
    近執行家戶訪問勤務時，因民眾反應有人敲打階梯情況，而
    至該址附近新生北路高架橋下追查，發現丙○○與該名年籍
    姓名不詳之男子一同騎乘腳踏車行經該處，因該名年籍姓名
    不詳之男子所騎乘車輛上載有上開白色麻布袋，遂要求丙○○與該名年籍姓名不詳之男子停車，詎該名年籍姓名不詳之
    男子隨即將白色麻布袋棄置於新生北路高架橋平面道路後轉
    身逃逸，丙○○則於離開之際遭員警乙○○攔下，經員警檢
    視白色麻布袋內裝有破損之銅製止滑銅條，而查獲上情，並
    於丙○○之背包內扣得之榔頭、十字螺絲起子各1支。
二、案經臺北市政府警察局中山分局報告臺灣臺北地方法院檢察
    署檢察官偵查起訴。
    理  由
壹、有罪部分：
一、按被告以外之人於審判外之言詞或書面陳述，除法律有規定
    者外，不得作為證據。被告以外之人於偵查中向檢察官所為
    之陳述，除顯有不可信之情況者外，得為證據。被告以外之
    人於審判外之陳述，雖不符前4條之規定，而經當事人於審
    判程序同意作為證據，法院審酌該言詞陳述或書面陳述作成
    時之情況，認為適當者，亦得為證據。當事人、代理人或辯
    護人於法院調查證據時，知有第159條第1項不得為證據之情
    形，而未於言詞辯論終結前聲明異議者，視為有前項之同意
    。刑事訴訟法第159條第1項、第159條之1第2項、第159條之
    5分別定有明文。證人甲○○於警詢中之陳述，雖屬被告以
    外之人於審判外之言詞陳述，然因被告未於言詞辯論終結前
    聲明異議，本院復審酌該言詞陳述係由證人出於自由意識而
    陳述，並無非法取證之情況，依刑事訴訟法第159條之5之規
    定，認上開證人於警詢之陳述，得採為認定本件犯罪事實所
    憑之證據。另證人乙○○、丁○○於偵查中向檢察官所為證
    述，雖係被告以外之人於審判外之言詞陳述，為傳聞證據，
    然其於偵查中向檢察官所為證述，業經具結，且本院審酌該
    言詞陳述係出於證人自由意識下所為，復經本院傳喚到庭具
    結陳述，其於偵查中之證詞，亦無顯不可信之情況，依刑事
    訴訟法第159條之1第2項規定，均得採為認定本件犯罪事實
    所憑之證據，合先敘明。
二、訊據被告丙○○固坦承於97年9月25日晚間8時許，騎乘腳踏
    車行經臺北市中山區○○○路○段26號新生北路高架橋附近
    ，且攜帶扣案之榔頭、十字螺絲起子各1支之事實，惟矢口
    否認有何竊盜之犯行，辯稱：伊是騎腳踏車要到士林找朋友
    ，順路過去晃一晃，於行經該處時發現一袋物品，因好奇停
    下觀看，知係銅條後立即離開，而距離該物品約20公尺處，
    突聞有人對伊喊不要走，伊發現為警察時，就停留於原地未
    離去，扣案之工具是要作為修理腳踏車使用，伊不認識「老
    也」之男子，若伊確為竊取該物品之人，何以未迅速逃逸云
    云。然查：
    (一)被告丙○○於97年9月25日晚間8時許，騎乘腳踏車於臺北
      市中山區○○○路○段26號新生北路高架橋附近，經警查
      獲扣案之榔頭、十字螺絲起子各1支，且員警丁○○於新
      生北路高架橋平面道路發現裝有遭他人所竊取，為臺北市
      政府工務局新建工程處養護第一分隊所管理，附著於該樓
      梯台階上之銅製止滑條共31條之白色麻布袋等事實，除據
      被告供承不諱外，並經證人即員警乙○○、丁○○於本院
      審理時證述明確，核與證人甲○○於警詢中之陳述大致相
      符（見偵查卷第11至12頁），並有贓物認領保管單、臺北
      市政府警察局中山分局搜索筆錄、扣押物品目錄表、照片
      6張等件附卷可稽（見偵查卷第13至21頁），應可認定。
    (二)證人即員警乙○○於本院審理時證稱：「（問：97年9月
      25日晚間你有無前往台北市○○○路○段附近？）有。」
      、「勤務上是前往新生北路三段26號進行家戶訪問。」、
      「在我要離開時，有民眾向我報案。」、「（問：報案內
      容為何？）他說發現有二名男子在新生北路3段26號前坡
      崁階梯，坐在那裡敲敲打打，我當時在簽巡邏表，民眾告
      知我簽巡邏表的時候，該二名男子就停止敲打，我簽完離
      開後，這二名男子就隨即離開，民眾下來看就發現坡崁的
      銅製止滑條已經被撬走，現場我詢問民眾，他目擊這二名
      男子的特徵，我就通報我的同仁丁○○，一起在附近攔截
      ，在新生北路、德惠街上坡道，發現這二名男子，當初新
      生高架在施工，路口處有設紐澤西護欄，一般車輛無法進
      入，但是腳踏車可以進入，現場這二名男子，一名就是在
      庭的被告，他從坡崁縫隙騎下來，並且呼喊後面那位老者
      ，因為我在路口處旁邊發現他們，老者看到我在那裡，就
      回頭往上走，被告還是下來，因為我當時是騎乘機車，無
      法上去攔截老者，所以就通報我的同事上前去攔截，當時
      這位老者的腳踏車後方載了一包以白色塑膠袋包著的東西
      ，我同事在上面有發現老者從工地另一方逃走，並且在上
      坡道棄置那包東西。」、「我是在那裡繞巡，到了路口發
      現被告。」、「我請他下來，因為他們已經在那裡遲疑是
      否要下來。」、「被告告訴老者，『沒有關係，下來』。
      」、「他騎乘腳踏車下來之後，我要盤查，被告不理還是
      一直往前騎，到了新生北路3 段84巷路口處，我就以機車
      攔阻，攔下來之後，被告說『為什麼要攔我，為什麼不去
      攔那個老的？』我也沒有偷，是他偷的，你放我走，我告
      訴你他在那裡。」、「從他下來到我到攔阻他的距離，應
      該有50、60公尺，他有要跑的意思。」、「我在下坡道發
      現他們的時候，那包銅製止滑條是放在老者腳踏車的後座
      ，後來被告叫老者下來，老者遲疑一下，就往新生高架橋
      平面道路往回走。」、「我有用電話跟我同事聯繫，然後
      我還有呼叫巡邏的同仁過來，幫我看被告，老者是從斜坡
      上面的平面道路穿過高架橋下方，然後我的同事丁○○發
      現老者將那包東西丟在德惠街上坡道的地方。」等語明確
      （見本院卷第31頁背面至第32頁），則被告所辯係於行經
      該處時發現一袋物品，因好奇停下觀看，知係銅條後立即
      離開，並於警察要求其不要離去時，即停留於原地未離去
      ，完全不認識另名年籍姓名不詳之男子，顯然非竊盜犯嫌
      云云，已非可採。
    (三)又證人即員警丁○○於本院審理時，經隔離詢問亦證稱：
      「接獲同事乙○○通報，有人在新生高架橋工地內，載運
      贓物逃逸，要求前往支援攔檢。」、「因為當時工地內道
      路是被封起來的，我是騎乘機車進入，當時載運贓物的瘦
      瘦的男子，看到我就掉頭，往東側道路另一邊由行人道階
      梯搬腳踏車出去，並且把贓物丟在新生北路高架橋北往南
      平面道路的路中間。」、「（問：那包贓物是否由你打開
      ？）是的。」、「是破損的止滑條。」、「（問：該名逃
      逸的竊嫌，年紀如何？）年紀很大，瘦瘦的，頭髮都白了
      。」、「（問：你後來跟在庭證人乙○○有無會合？）有
      。」、「當時證人乙○○在問被告，被告表示『竊案不是
      他做的，為什麼要把我帶回去？』並表示是一個老者做的
      ，是用台語說的，被告說是他的朋友，我就表示先上車，
      回去再說。」、「（問：被告回到警局後，有無再就整個
      事情發生的經過做何表示？）也是跟在現場表示的一樣，
      說不是他做的，為什麼要抓他。後來我就問他說，你不是
      說是老者嗎？被告就表示『事情不是他做的，我帶你們去
      找他，你放我走』。」、「（問：扣案的榔頭及十字起子
      是在那裡扣得？）是在他的腳踏車前面背包內。」等語（
      見本院卷第32頁背面至34頁），而證人即員警乙○○、丁○○既與被告素昧平生，復無仇隙且為執法人員，而係於
      執行家戶查訪勤務時，因住戶反應而經巡查結果，於看見
      被告及其同行之年籍姓名不詳之男子後，果然發現上開失
      竊物品，則渠等所為不利於被告之證述，除可任確為親身
      經歷情事外，亦可認應無設詞杜撰誣陷被告之情；再者，
      以證人丁○○所述白色麻布袋遭丟棄地點係於平面道路道
      路中間，被告又係騎乘腳踏車，當地復為交通要道，又豈
      有可能因而引起被告好奇而駐足觀看，且遭員警乙○○於
      坡崁下方處發現被告與該名年籍姓名不詳之男子之可能，
      況被告若未為上開竊盜犯行，應無從知悉該白色麻布袋所
      裝載東西由來為何，又何需於員警乙○○攔阻後急於離去
      ，而發現無法離開時，隨即表示東西不是伊偷的，而是該
      名年籍姓名不詳之男子所竊取，並表示願意帶同員警尋找
      該名男子，而要求員警讓伊離去，是被告所辯尚與證人證
      述內容不符，顯非可採。
    (四)再者，依本院當庭勘驗扣案之榔頭、十字螺絲起子各1支
      所示，螺絲起子為塑膠把柄，前方尖端為十字狀，尖端處
      有灰色粉塵痕跡，此部分為金屬製品，另外扣案的榔頭，
      手柄為木製，榔頭處為鐵製金屬，有相當的重量，平面處
      左方有疑似灰色水泥塊痕跡，而客觀上均可作為兇器使用
      等情，亦有扣案之榔頭、十字螺絲起子各1支、勘驗結果
      附卷可按（見本院卷第35頁背面），被告雖以上開工具僅
      係供騎修理腳踏車鍊條脫落及鎖緊螺絲所用，然而果若該
      工具僅供修理腳踏車用途，被告竟隨身攜帶於其背包內已
      與常情有違，且若腳踏車需隨時修理，該車況應非良好，
      然而被告卻又於警詢時表示係騎乘該腳踏車由五股前往案
      發地點訪友，復於本院審理時表示其在流浪云云，其供詞
      前後多有反覆之處，自非可採；況上開十字螺絲起子上以
      目視即可察看出有灰色粉塵痕跡，而榔頭頭錘部位更有疑
      似灰色水泥塊，亦核與遭竊之銅製止滑條所附著之水泥階
      梯顏色接近，有照片2張附卷可按（見偵查卷第19頁），
      而被告車輛又非灰白色，亦據證人丁○○證述明確（見本
      院卷第34頁背面），則上開工具若僅用以修理腳踏車鍊條
      及鎖緊螺絲所用，何以會有經勘驗結果所示之痕跡，是該
      工具應係被告等用以竊取臺北市中山區○○○路○段26號
      前之坡崁樓梯處，附著於該樓梯台階上之銅製止滑條所用
      之物。是本案犯罪事實已臻明確，被告犯行應堪認定。
三、按刑法第321條第1項第3款之攜帶兇器竊盜罪，係以行為人
    攜帶兇器竊盜為其加重條件，此所謂兇器，其種類並無限制
    ，凡客觀上足對人之生命、身體、安全構成威脅，具有危險
    性之兇器均屬之，且祇須行竊時攜帶此種具有危險性之兇器
    為已足，並不以攜帶之初有行兇之意圖為必要；亦即行為人
    攜帶兇器有行兇之可能，客觀上具有危險性，即為已足，至
    其主觀上有無持以行兇或反抗之意思，尚非所問（最高法院
    79年臺上字第5253號判例、最高法院74年3月9日74年度第3
    次刑事庭會議決議參照）。是核被告所為，係犯刑法第321
    條第1項第3款之攜帶兇器竊盜罪。被告與某年籍姓名不詳之
    成年男子間就上開竊盜犯行，具有犯意聯絡及行為分擔，應
    依刑法第28條論以共同正犯。查被告有上述前案紀錄，有臺
    灣高等法院被告前案紀錄表在卷可稽，其受有期徒刑執行完
    畢後，5年以內故意再犯本件有期徒刑以上之罪，為累犯，
    應依刑法第47條第1項規定加重其刑。爰審酌被告素行、犯
    後態度、犯罪動機、手段、竊取財物價值，對被害人及公眾
    之影響，被害人已取回失竊物品等一切情狀，量處如主文所
    示之刑。扣案之榔頭、十字螺絲起子各1支，供被告所有供
    本件犯罪所用之物，至未扣案之白色麻布袋1只，係共犯所
    有，用以裝載搬運所竊得銅製止滑條所用之物，爰均依刑法
    第38條第1項第2款沒收之。
據上論斷，應依刑事訴訟法第284條之1、第299條第1項前段，刑
法第28條、第321條第1項第3款、第47條第1項，第38條第1項第2
款，判決如主文。
本案經檢察官蔡偉逸到庭執行職務。
中    華    民    國    98    年    2     月    18    日
                  刑事第十庭    法  官  呂煜仁
上正本證明與原本無異。
如不服本判決應於收受送達後10日內向本院提出上訴書狀，並應
敘述具體理由；其未敘述上訴理由者，應於上訴期間屆滿後20日
內向本院補提理由書（圴須按他造當事人之人數附繕本）「切勿
逕送上級法院」。
                                書記官  曹尚卿
中    華    民    國    98    年    2     月    18    日
附錄法條：
中華民國刑法第321條
（加重竊盜罪）
犯竊盜罪而有左列情形之一者，處6月以上、5年以下有期徒刑：
一、於夜間侵入住宅或有人居住之建築物、船艦或隱匿其內而犯
    之者。
二、毀越門扇、牆垣或其他安全設備而犯之者。
三、攜帶兇器而犯之者。
四、結夥三人以上而犯之者。
五、乘火災、水災或其他災害之際而犯之者。
六、在車站或埠頭而犯之者。
前項之未遂犯罰之。


司法院資訊處製作；財團法人民間司法改革基金會備份。
